臺灣板橋地方法院刑事判決　　　　　　　100年度易字第232號
公　訴　人　臺灣板橋地方法院檢察署檢察官
被　　　告　彭仲謀原名彭錫聖.
上列被告因竊盜案件，經檢察官提起公訴（99年度偵字第32091
號），本院判決如下：
    主      文
彭仲謀犯踰越安全設備竊盜罪，處有期徒刑玖月。
    事      實
一、彭仲謀與李育名於民國99年11月間，均係向陳正竹承租址設
    臺北縣泰山鄉（現已改制為新北市泰山區○○○路13號5 樓
    房屋，分別居住於該址房屋4 室及1 室房間。詎彭仲謀竟意
    圖為自己不法之所有，並基於踰越安全設備竊盜之犯意，於
    99年11月7 日下午4 時許，趁四下無人之機會，前往李育名
    上址租屋處，徒手開啟李育名房門上方氣窗，將腰部以上軀
    體翻越該氣窗進入李育名房內，一手抓住房門門框以防止跌
    落，一手開啟門鎖，再自李育名房門進入李育名房內，並徒
    手竊取李育名所有之白色內褲1 條及筆記型電腦1 臺，得手
    後離去。嗣李育名於同年月10日上午8 時40分許，在其上址
    租屋處發覺遭竊，報警處理，始循線查悉上情。
二、案經臺北縣政府（現改制為新北市政府）警察局新莊分局移
    請臺灣板橋地方法院檢察署檢察官偵查起訴。
    理      由
一、證據能力部分
    按被告以外之人於審判外之陳述，雖不符刑事訴訟法第159
    條之1 至第159 條之4 之規定，而經當事人於審判程序同意
    作為證據，法院審酌該言詞陳述或書面陳述作成時之情況，
    認為適當者，亦得為證據；當事人、代理人或辯護人於法院
    調查證據時，知有同法第159 條第1 項不得為證據之情形，
    而未於言詞辯論終結前聲明異議者，視為有前項之同意，同
    法第159 條之5 定有明文。查本案公訴人及被告彭仲謀於本
    院調查證據時，均知有不得為證據之情形，對於本院採為認
    定犯罪事實依據之各項證據之證據能力，均未於本院言詞辯
    論終結前聲明異議。本院審酌該等證據之取得過程並無瑕疵
    ，與本案待證事實間復具有相當之關聯性，以之為本案證據
    並無不當，應認均有證據能力，而得採為本案認定事實之基
    礎。
二、認定犯罪事實所憑之依據及理由
    訊據被告於本院審理時，固坦承於上開時、地竊取被害人李
    育名財物之事實，惟矢口否認有何踰越安全設備竊盜之犯行
    ，辯稱：伊係因承租之房間跳電，擬進入被害人房間修理總
    電源開關，始攀爬氣窗開啟被害人房門鎖後，由被害人房門
    進入其房內，係於修理總電源開關後，才起意要竊取被害人
    財物云云。經查：
（一）被告於上開時、地，徒手開啟被害人房門上方氣窗，將腰
      部以上軀體翻越該氣窗進入被害人房內，一手抓住房門門
      框以防止跌落，一手開啟門鎖，再自房門進入被害人房內
      ，並徒手竊取被害人所有之白色內褲1 條及筆記型電腦1
      臺等情，已經被告於警詢、偵訊及本院審理時供認不諱（
      詳臺灣板橋地方法院檢察署99年度偵字第32091 號偵查卷
      宗第3 頁、第39頁、本院卷第36頁反面、第51頁反面），
      核與被害人於警詢時指述之情節相符（詳臺灣板橋地方法
      院檢察署99年度偵字第32091 號偵查卷宗第6 頁至第8 頁
      ），並有贓物認領保管單2 紙及相片13張可資佐證（詳臺
      灣板橋地方法院檢察署99年度偵字第32091 號偵查卷宗第
      22頁至第30頁），應開信為真實。
（二）被告雖以前揭情詞置辯。然查，被告辯稱：係因伊租屋處
      跳電，始進入被害人房間修理總電源開關云云，並未據被
      告舉證以實其說，已難信為真實。且被告於警詢時先稱：
      因伊租屋處停電，才進入被害人房間云云（詳臺灣板橋地
      方法院檢察署99年度偵字第32091 號偵查卷宗第3 頁）；
      嗣於偵訊及本院審理時改稱：係因租屋處跳電，才進入被
      害人房間云云（詳臺灣板橋地方法院檢察署99年度偵字第
      32091 號偵查卷宗第39頁、本院卷第27頁正面），前後所
      辯亦有不一。另被告於本院準備程序時辯稱：當天房東有
      敲伊的門，說為何跳電了云云（詳本院卷第52頁正面），
      惟本案案發當時，除被告外別無房東或其他房客在場，該
      址房屋房東及其他房客均不知本案案發當時有無跳電情事
      乙節，有新北市政府警察局新莊分局100 年5 月26日函暨
      房東陳正竹、房客陳昭文、吳家琪之訪談紀錄表各1 份在
      卷可查（詳本院卷第55頁至第58頁），並無從查證本案案
      發前，被告確係因租屋處跳電而起意進入被害人房間，亦
      足徵被告上開所辯，不足採信。至證人陳正竹於本院審理
      時證稱：該房屋之電源總開關確係在被害人房內，本案案
      發前後，確有房客向伊反應該址房屋有跳電情事等語（詳
      本院卷第66頁反面）；惟證人陳正竹於本院審理時亦稱：
      縱該房屋有跳電情事，伊就住在附近，被告亦應通知伊前
      來修理，豈有任意進入其他房客房間之理等語甚詳（詳本
      院卷第67頁正面）。復參酌被告於進入被害人上址租屋處
      前，見該房間房門已經上鎖，理應知悉該房係經出租他人
      使用，縱該房屋確實跳電，為維護個人生活之隱私，被告
      亦無擅入被害人房間修理電源總開關之理，更無捨通知房
      東處理之正途，貿然大費周章以上開方式進入被害人房間
      修理電源總開關之必要。是被告辯稱係因租屋處跳電始進
      入被害人房間修理電源總開關云云，亦有可疑。再參以被
      告係自被害人房門上方氣窗開啟被害人房門，業如前述。
      而自該氣窗望之，應可綜觀被害人房內擺設情形，此經證
      人陳正竹於本院審理時證述甚詳（詳本院卷第68頁正面）
      ，復有現場相片在卷可查（詳臺灣板橋地方法院檢察署99
      年度偵字第32091 號偵查卷宗第24頁至第27頁）。而被害
      人遭竊之筆記型電腦於失竊當時，係經置放於被害人房內
      書桌上，此據證人李育名於警詢時證述明確（詳臺灣板橋
      地方法院檢察署99年度偵字第32091 號偵查卷宗第7 頁）
      。則被告自氣窗外應可觀見被害人房內之財物，其竟踰越
      氣窗開啟房門進入被害人房間搜刮財物，足見，其於進入
      被害人房間時，確係有不法所有之意圖，且有踰越安全設
      備竊盜之犯意甚明。
（三）綜上所述，被告上開所辯應不足採信，從而，本案事證已
      臻明確，被告犯行已堪認定，應依法論科。
三、論罪科刑
（一）新舊法比較：
   1、查被告行為後，刑法第321 條第1 項業於100 年1 月26
      日修正公布，並於同年1 月28日施行。關於刑法變更後之
      新舊法律適用問題，應依刑法第2 條第1 項「行為後法律
      有變更者，適用行為時之法律。但行為後之法律有利於行
      為人者，適用最有利於行為人之法律」規定。又查，刑法
      第321 條第1 項第2 款之法定刑由「6 月以上5 年以下有
      期徒刑」，修正為「6 月以上5 年以下有期徒刑，得併科
      新臺幣10萬元以下罰金」。準此，修正後刑法第321 條第
      1 項第2 款已增加得併科罰金刑之規定，法定刑顯較諸修
      正前提高，此既涉及科刑規範之變更，仍有新舊法比較之
      必要。而經比較結果，修正後規定並未有利於被告，依刑
      法第2 條第1 項前段規定，自應適用被告行為時即修正前
      刑法第321 條第1 項第2 款之規定論處。
   2、另查，被告行為時，刑法第321 條第1 項第1 款規定：「
      犯竊盜罪而有左列情形之一者，處六月以上、五年以下有
      期徒刑：一、於夜間侵入住宅或有人居住之建築物、船鑑
      或隱匿其內而犯之者。」行為後刑法第321 條第1 項第1
      款修正為：「犯竊盜罪而有下列情形之一者，處六月以上
      、五年以下有期徒刑，得併科新臺幣十萬元以下罰金：一
      、侵入住宅或有人居住之建築物、船艦或隱匿其內而犯之
      者。」是被告行為時，應非於夜間侵入住宅竊盜，所為並
      不該當於刑法第321 條第1 項第1 款之加重竊盜罪。其所
      為雖該當於修正後刑法第321 條第1 項第1 款「侵入住宅
      或有人居住之建築物、船艦或隱匿其內而犯之者」之加重
      竊盜，仍不能以該條款相繩，附此敘明。
（二）次按被告於夜間以手伸入其鄰居住宅前方之窗門，從窗內
      竊取衣服多件，其竊盜之手段，雖已越進窗門，使他人窗
      門安全之設備，失其防閑之效用，但其身體既未侵入住宅
      ，自僅合於刑法第321 條第1 項第2 款所定之加重情形；
      被告於夜間至某姓住宅，推窗伸手入室，竊取衣物，雖其
      身體未侵入住宅，尚難論以於夜間侵入住宅竊盜罪名，但
      其竊盜之手段，既已越進窗門，使他人窗門全之設備失其
      防閑之效用，自應構成刑法第321 條第1 項第2 款之罪（
      最高法院33年上字第1504號、41年臺非字第38號判例意旨
      參照）。是「藉由手或工具」「毀壞」或「踰越」門扇、
      牆垣或其他安全設備，作為竊盜手段，使該等設備失其防
      閑之功能，自仍構成刑法第321 條第1 項第2 款之罪。而
      刑法第321 條第1 項第2 款所謂「毀」係指毀損，稱「越
      」則指踰越或超越，祇要踰越或超越門扇、牆垣或其他安
      全設備之行為使該門扇喪失防閑作用，即該當於前揭規定
      之要件。再按刑法第321 條第1 項第2 款規定將「門扇」
      、「牆垣」、「其他安全設備」並列，則所謂「門扇」應
      專指門戶而言，指分隔住宅或建築物內外之出入口大門而
      言。而所謂「其他安全設備」，指門扇、牆垣以外，依社
      會通常觀念足認為防盜之一切設備者，即屬相當（最高法
      院25年上字第4168號、55年臺上字第547 號判例意旨參照
      ）。查氣窗本係防閑而設，承前揭判例意旨，被告徒手開
      啟被害人房門上方氣窗，將腰部以上軀體翻越該氣窗進入
      被害人租屋處，一手抓住房門門框以防止跌落，一手開啟
      門鎖，再自房門進入被害人房內竊取財物，是核被告所為
      ，係犯刑法第321 條第1 項第2 款之踰越安全設備竊盜罪
      。爰審酌被告有竊盜前科，有臺灣高等法院被告前案紀錄
      表在卷可查，雖於本案不構成累犯，惟可見其素行不佳，
      且其正值壯年，竟不思循正當途徑賺取錢財，而犯本案竊
      盜行為，惡性非輕，並斟酌其竊得財物之價值，及其犯後
      否認犯行之態度，暨其犯罪動機、目的、手段、品行、智
      識程度等一切情狀，量處如主文所示之刑，以資懲儆。
據上論斷，應依刑事訴訟法第299 條第1 項前段，刑法第2 條第
1 項前段、第321 條第1 項第2 款，判決如主文。
本案經檢察官黃嘉妮到庭執行職務。
中    華    民    國   100    年    7     月    8     日
                  刑事第十八庭  法  官  謝梨敏
上列正本證明與原本無異。
如不服本判決，應於判決送達後10日內敘明上訴理由，向本院提
出上訴狀 (應附繕本) ，上訴於臺灣高等法院。其未敘述上訴理
由者，應於上訴期間屆滿後20日內向本院補提理由書「切勿逕送
上級法院」。
                                書記官  林怡君
中    華    民    國  100     年    7     月    8    日
附錄本案論罪科刑法條全文：
100年1月26日修正前中華民國刑法第321條
犯竊盜罪而有左列情形之一者，處六月以上、五年以下有期徒刑
：
一、於夜間侵入住宅或有人居住之建築物、船鑑或隱匿其內而犯
    之者。
二、毀越門扇、牆垣或其他安全設備而犯之者。
三、攜帶兇器而犯之者。
四、結夥三人以上而犯之者。
五、乘火災、水災或其他災害之際而犯之者。
六、在車站或埠頭而犯之者。
前項之未遂犯罰之。